【裁判字號】    90,交上訴,444
【裁判日期】    901122
【裁判案由】    公共危險等
【裁判全文】
臺灣高等法院臺南分院刑事判決             九十年度交上訴字第四四四號     Ｃ
      上  訴  人  臺灣嘉義地方法院檢察署檢察官
      被      告  甲  ○  ○
      選任辯護人  王  秀  哲
右上訴人因被告公共危險等案件，不服臺灣嘉義地方法院八十九年度交訴字第二０號
中華民國九十年二月十五日第一審判決（起訴案號：臺灣嘉義地方法院檢察署八十八
年度偵字第七三七七號），提起上訴，本院判決如左：
      主      文
上訴駁回。
      理      由
一、本件公訴意旨略以：被告甲○○未領有大型車駕駛執照，竟於民國（下同）八十
    八年十月三十日下午九時五分許，駕駛車號ＩＷ─五七五號營業大貨車，沿嘉義
    縣新港鄉月潭村月眉潭六○一號前產業道路由東向西方向行駛，途經無號誌之產
    業道路與嘉義縣一五九線公路交岔路口即嘉義縣一五九線公路八公里一百公尺處
    ，擬左轉往嘉義市方向行駛時，應注意車輛行至無號誌之交岔路口時，支線道車
    應暫停讓幹線道車先行，又汽車行駛時，駕駛人應注意車前狀況，並隨時採取必
    要之安全措施，而依當時情形，並無不能注意之情事，竟疏於注意，於上開路段
    左轉時，未充分注意車前狀況讓幹線道車先行即貿然左轉，適董峻樺駕駛車號Ｌ
    ＰＪ─八九八號重型機，沿嘉義縣一五九線公路由南向北即嘉義市往嘉義縣新港
    鄉方向途經該處，因閃避不及而擦撞上開營業大貨車，致董峻樺人車倒地，受有
    頭部外傷、顱內出血經送醫不治死亡。又甲○○於肇事後，明知董峻樺已因兩車
    擦撞受傷倒於路中，生死不明，竟因畏罪心虛而另行起意，非但未下車察看、救
    護，反而加速逃逸，因認被告甲○○涉有刑法第一百八十五條之四及第二百七十
    六條第一項之罪嫌云云。
二、按犯罪事實應依證據認定之，無證據不得推定其犯罪事實。被告之自白，不得作
    為有罪判決之唯一證據，仍應調查其他必要之證據，以察其是否與事實相符。又
    不能證明被告犯罪者，應諭知無罪之判決，刑事訴訟法第一百五十四條、第一百
    五十六條第二項、第三百零一條第一項分別定有明文。公訴人認被告涉有上開罪
    嫌無非以被告之自白、證人乙○○、康水招、黃健誌、陳建樺、黃聰田、王雅莉
    之證詞及測謊鑑定書為據。惟查：
    （一）車禍現場所遺留之汽車破碎燈殼三塊，經比對與車號ＩＷ－五七五號營業
          大貨車左後中間邊燈破裂處吻合，且被害人董峻樺安全帽因擦撞產生之黃
          、藍色油漆，亦與亦與該車車斗之油漆相符，而該大貨車車左邊車身亦留
          有擦痕，與安全帽之帽緣相符，且該車停放之位置，乃係於產業道路之旁
          標示「黃宅」處，肇事處應為該車經常出入之地，此一事實經證人即本案
          之承辦警員陳建樺於偵查實證述相符，並有照片十五紙在卷可佐，故車號
          ＩＷ－五七五號營業大貨車係與被害人董峻樺所駕駛車號ＬＰＪ─八九八
          號重型機發生車禍之車輛應堪認定。
    （二）訊據被告甲○○於原審及本院審理時雖一再自承肇事時車號ＩＷ－五七五
          號營業大貨車係由伊駕駛，伊願負肇事責任，惟被告僅有機車之駕照，並
          無自小客車或大貨車之駕照，亦為其所自認，其能否駕駛車長九點九公尺
          、車寬二點四公尺之營業大貨車為本案首應審究之重點，經檢察官於八十
          八年十一月十七日現場勘驗，命被告駕駛車號ＩＷ－五七五號營業大貨車
          自嘉義縣新港鄉嘉一五九線公路八公里處右轉至肇事現場之產業道路，被
          告操作不順，車速緩慢如檢察官之步行速度相同，且三次右轉至產業道路
          ，或車頭無法進入彎道、或右後輪卡住產業道路旁之護欄，均無法順利轉
          進產業道路，有勘驗筆錄一紙及照片十二紙分附卷可按（附於偵卷第二十
          二頁、第四十七頁至第六十頁）。另原審於八十九年七月十一日再前往現
          場勘驗，命被告駕駛上開肇事車輛，被告駕駛不順，其駛經肇事路口，雖
          順利轉出，惟其後如有轉彎、倒車時多次熄火，且由其車輪之痕跡顯示，
          被告過路口始打方向盤左轉，駛至路中才猛打方向盤而左轉，與肇事當時
          所留下相當滑順之車痕並不相同，亦有勘驗筆錄及照片三紙附於原審卷第
          四十四、五十八頁可證，足見被告並無能力駕駛上開大貨車。
    （三）被告甲○○於偵查時初稱：伊於在台中當油漆工，肇事前三天到伊姊家，
          肇事當天駕車想到嘉義市○○道附近吃東西，吃什麼東西不一定，於原審
          調查時改稱：伊想考駕照，故在那裡學開車（詳偵查卷第二十四頁、原審
          卷第三十頁），另證人乙○○於警訊時稱：「甲○○於民國八十八年十月
          三十日約二十一時許，在嘉義縣新港鄉月潭村一七鄰月眉潭六０一號駕駛
          該車外出，原先我不知道甲○○駕車肇事致人於死，事後甲○○自首，我
          才知道甲○○於民國八十八年十月三十日下午二十一時五分，駕車在嘉義
          縣新港鄉○○○路一五九線八公里一百公尺處北上車道，肇事逃逸，致人
          死傷」惟於偵查時稱：「甲○○有無將車子開到大馬路過，我不知道」、
          「他開大貨車出去沒有向我講」（以上詳警卷第五頁、偵查卷第二十八頁
          ）。又於偵查時稱：甲○○有開過那臺大貨車很多次，而且很常開，也曾
          在田裡開載菜頭，惟於原審時卻改稱：平常如果車子有擋到路他會將車子
          開靠邊一點以便車輛能夠出入，並無開車去載蘿蔔，前後供述並不相符，
          且閃爍其詞，擬由被告甲○○頂替犯罪，甚為明確。
    （四）被告甲○○稱：伊於在台中當油漆工，肇事前三天到伊姊家，惟乙○○於
          原審調查時卻稱：甲○○平時都在臺中工作，沒事時才會回來幫忙，最近
          一次是七月五日及七月十日住在進門之左邊房間，所供自台中回嘉義之時
          間亦不相符，且乙○○所指甲○○所住之房間，經原審履勘，該房間非常
          混亂，並無被告之衣物，有勘驗筆錄及照片六紙可按（附於原審卷第四十
          八頁、第五十九、六十頁），倘被告如其所述般會回去幫忙，並有被告之
          房間，該房間內應有被告之衣物，然該處卻呈現荒廢無人居住之情形，被
          告之衣物也置於屋外整理箱之底部，足見證人乙○○稱前開供述，亦非實
          在。
    （五）被告甲○○於原審調查時繪製路線圖，依其圖所示其係將上開大貨車開出
          乙○○住宅後，又將之開入宅內（詳原審卷第三十四頁），惟乙○○於原
          審卻稱：「我於下午四時許把車開回來，車子是停在外面並無開進宅內，
          有將門關起來時才會將車子開進宅內」並不相符，此外證人乙○○又稱：
          「我於隔天早上六時許去台西載蘿蔔，下午四時許回家：：」惟證人亦即
          本案查獲之警員侯宗儀確稱：「第一天（案發後第一天）我們沒有遇到那
          輛卡車，我們早上八點多去，晚上也有去，案發後第一天我可以確定到晚
          上八點時車子都沒有回來」是證人乙○○所述，亦屬不實。
    （六）綜上所述，被告甲○○與證人乙○○所述，既有前述之矛盾與不符，縱彼
          等二人之測謊結果並無不實反應，亦不得執為被告及證人乙○○有利之認
          定，至證人康水招乃證人乙○○之妻，證人黃健誌為證人乙○○之子，其
          所為之證言，與乙○○具有利害關係，亦難免坦護之情，又證人黃聰田雖
          稱曾於八十八年十月三十日二十時至二十一時間，於新港中山路之７－ｅ
          ｌｅｖｅｎ遇見證人乙○○，然肇事之地點距新港中山路之７－ｅｌｅｖ
          ｅｎ僅需六分鐘之車程，此有勘驗筆筆錄一紙在卷可證，證人王雅莉於偵
          查時亦稱不能確定證人乙○○有至其母所經營之麵包店購物，是證人黃聰
          田與王雅莉之證言，自不足為證人乙○○不在場之證明。
三、按被告之自白，不得作為有罪判決之唯一證據，仍應調查其他必要之證據，以察
    其是否與事實相符，其立法旨意乃在防範被告自白之虛擬致與真實不符，故對自
    白在證據上之價值加以限制，明定須藉補強證據以擔保其真實性。被告雖自白開
    車肇事，惟其並無駕駛上開大貨車之能力，已如前述，且證人乙○○所言，與被
    告之自白，亦多矛盾不符，況被告並非習於駕駛大貨車之人，其駕駛十五噸之貨
    車去吃消夜更與常情相悖，復參酌被告並無資力，與被害人和解之金額，係由乙
    ○○與康水招所支付，亦為被告所自承，從而被告甲○○擬頂替犯罪，應堪認定
    。此外又查無其他任何積極之證據，足認被告有上述犯行，因此原審以不能證明
    被告犯罪而諭知無罪之判決，核無不合，檢察官上訴意旨，仍執前詞，指摘原判
    決不當，並無可取，為無理由，應予駁回。
據上論斷，應依刑事訴訟法第三百六十八條，判決如主文。
本案經檢察官劉得鉦到庭執行職務。
中    華    民    國      九十      年      十一      月  二十二    日
                                  臺灣高等法院臺南分院刑事第六庭
                                      審判長法官  楊    明    章
                                            法官  徐    宏    志
                                            法官  戴    勝    利
右正本證明與原本無異。
如不服本判決，應於判決送達後十日內向本院提出上訴狀，其未敘述理由者並應於提
出上訴狀後十日內向本院補提理由書（應附繕本)。
                                      法院書記官  吳    銘    添
中    華    民    國      九十      年      十一      月      二十三    日


司法院資訊處製作；財團法人民間司法改革基金會備份。
